【裁判字號】    95,訴,203
【裁判日期】    950809
【裁判案由】    毒品危害防制條例
【裁判全文】
臺灣宜蘭地方法院刑事判決               95年度訴字第203號
公  訴  人  臺灣宜蘭地方法院檢察署檢察官
被      告  乙○○原姓名徐銘.
            甲○○
上列被告因違反毒品危害防制條例案件，經檢察官提起公訴（9
5年度偵字第345、346號、95年度偵字第1859號），本院判決如
下：
    主  文
乙○○轉讓第一級毒品，累犯，處有期徒刑壹年貳月。又施用第
一級毒品，累犯，處有期徒刑捌月，扣案之海洛因淨重參點壹貳
公克沒收銷燬、前開海洛因包裝袋壹只、提撥器壹支沒收。應執
行有期徒刑壹年陸月，扣案之海洛因淨重參點壹貳公克沒收銷燬
、前開海洛因包裝袋壹只（空包裝重零點玖陸公克）、提撥器壹
支沒收。
甲○○施用第一級毒品，處有期徒刑柒月，扣案之注射針筒壹支
、橡皮管壹條沒收。
    事  實
一、乙○○前因槍砲案件，經本院判處有期徒刑6月確定，嗣於
    民國93年9月7日易科罰金執行完畢。又因施用毒品案件，經
    本院裁定執行觀察、勒戒後，認無繼續施用傾向，經臺灣宜
    蘭地方法院檢察署檢察官於93年8月17日以93年度毒偵字第
    419號為不起訴處分確定，並於93年8月16日執行完畢釋放。
    猶不知戒除毒癮，於五年內復基於反覆施用第一級毒品海洛
    因（以下簡稱海洛因）之單一行為決意，自95年農曆過年間
    某日起至95年3月9日晚間某時止，在宜蘭縣礁溪鄉三皇宮內
    及臺北地區某不詳工地等處所，分別以注射針筒及香菸，反
    覆多次施用海洛因。又另行起意，基於轉讓海洛因之犯意，
    於95年3月9日晚間9時許，在宜蘭縣礁溪鄉三皇宮內，遞交
    約值新臺幣（下同）3、400百元之海洛因，無償轉讓予甲○
    ○。
二、甲○○前因施用毒品案件，經本院裁定執行觀察、勒戒後，
    認無繼續施用傾向，由臺灣宜蘭地方法院檢察署檢察官於95
    年1月18日以94年度毒偵字第1246號為不起訴處分，並於同
    日執行完畢釋放。詎仍不知戒除毒癮，於五年內復基於反覆
    施用海洛因之單一行為決意，分別於95年3月初某日、95年3
    月9日晚間9時許，在宜蘭縣宜蘭市某友人住處、宜蘭縣礁溪
    鄉三皇宮內，以注射針筒、香菸，反覆2次施用海洛因。
三、嗣為警於95年3月9日下午10時許，在宜蘭縣礁溪鄉三皇宮內
    查獲乙○○、甲○○，並扣得乙○○所有之海洛因1包（淨
    重3.12公克，空包裝重0.96公克）、提撥器1支；甲○○所
    有之注射針筒1支、橡皮管1條。
四、案經宜蘭縣警察局礁溪分局報請臺灣宜蘭地方法院檢察署檢
    察官偵查起訴暨檢察官自動檢舉簽分偵查起訴。
    理  由
一、訊據被告乙○○、甲○○對於前揭施用海洛因之犯行坦承不
    諱，且被告2人為警所採之尿液，經送慈濟大學濫用藥物檢
    驗中心檢驗結果，均呈海洛因代謝物嗎啡陽性反應，有該中
    心出具之檢驗總表2紙附卷可按。且查，警方係於95年3月9
    日下午10時許，在宜蘭縣礁溪鄉三皇宮內查獲乙○○、甲○
    ○，並扣得乙○○所有之海洛因1包（淨重3.12公克，空包
    裝重0.96公克）、提撥器1支；甲○○所有之注射針筒1支、
    橡皮管1條之事實，有扣案之海洛因1包（淨重3.12公克，空
    包裝重0.96公克）、提撥器1支、注射針筒1支、橡皮管1條
    及法務部調查局於95年4月25日以調科字第300001430號鑑定
    通知書1紙為證。可見被告2人之自白與事實相符，其等於前
    揭時地反覆多次施用海洛因之犯行，堪以認定。又查，被告
    乙○○因施用毒品案件，經本院裁定執行觀察、勒戒後，認
    無繼續施用傾向，經臺灣宜蘭地方法院檢察署檢察官於93年
    8月17日以93年度毒偵字第419號為不起訴處分確定，並於93
    年8月16日執行完畢釋放；被告甲○○前因施用毒品案件，
    經本院裁定執行觀察、勒戒後，認無繼續施用傾向，由臺灣
    宜蘭地方法院檢察署檢察官於95年1月18日以94年度毒偵字
    第1246號為不起訴處分，並於同日執行完畢釋放等情，有被
    告乙○○、甲○○之不起訴處分書、臺灣高等法院被告前案
    紀綠表在卷可稽。從而，被告2人均於觀察、勒戒執行完畢
    釋放後，五年內再犯毒品危害防制條例第10條第1項之施用
    第一級毒品罪，此部分事證明確，犯行堪以認定。
二、另被告乙○○固不否認於前揭時地，遞交海洛因予甲○○之
    事實，惟辯稱：海洛因係伊與甲○○一同出資購買，並非伊
    無償轉讓予甲○○云云。經查：上揭犯罪事實，業據證人甲
    ○○迭於偵查及本院審理時結證綦詳，且被告乙○○於偵查
    中亦自承，交付之海洛因沒有跟甲○○收錢，甲○○打電話
    予伊，向伊索討海洛因，伊即交付之等語（參見95年度毒偵
    字第345號卷第21頁），此外，並有甲○○取得海洛因後當
    場施打之注射針筒1支扣案可佐。可證甲○○應係毒癮發作
    ，經向被告乙○○索討後，被告乙○○即轉讓海洛因供甲○
    ○施用，其轉讓第一級毒品海洛因供甲○○施用之犯行至明
    。被告乙○○前揭所辯，顯係飾卸之詞，不足採信。此部分
    亦事證明確，被告乙○○犯行洵堪認定。
三、查海洛因為毒品危害防制條例第2條第2項第1款所列之第一
    級毒品，不得施用，亦不得轉讓。核被告乙○○、甲○○所
    為，係犯毒品危害防制條例第10條第1項之施用第一級毒品
    罪，另被告乙○○另犯同條例第8條第1項之轉讓第一級毒品
    罪；其等施用毒品及被告乙○○轉讓毒品時持有第一級毒品
    之行為，為施用及轉讓毒品之當然行為，屬吸收關係，不必
    另論持有毒品犯行。又查，被告2人前均曾經觀察、勒戒，
    並分別於93年8月16日、95年1月18日出所，有前開前案紀錄
    表2份可佐，其等於出監後仍無法自拔，再度施用海洛因，
    且被告2人均自承其等多次施用海洛因係出於同一毒癮，顯
    見其等已吸食成癮，被告2人確係有施用毒品之依賴性，其
    反覆成習之施用，在行為概念上，應評價認係包括一罪之集
    合犯，較符合社會通念及刑法學理；公訴意旨認被告2人各
    次施用毒品犯行間，乃係成立連續犯，容有誤會，應予指明
    。被告乙○○行為後，刑法業於94年2月2日經總統以華總一
    義字第09400014901號令修正公布，並於95年7月1日施行（
    下稱新刑法，修正前刑法下稱舊刑法），參酌最高法院95年
    5月23日刑事庭第8次會議決議，新刑法第2條第1項之規定，
    係規範行為後法律變更所生新舊法律比較適用之準據法，於
    新刑法施行後，應適用新刑法第2條第1項之規定，為「從舊
    從輕」之比較，又新刑法第11條之規定，係將刑法以外之其
    他刑事特別法有「刑罰」及「保安處分」之「法律」之情形
    ，明確規範其適用原則，均不涉及行為人罪刑之結果，應無
    新舊法比較之問題。另於比較新舊刑法時應就罪刑有關之共
    犯、未遂犯、想像競合犯、牽連犯、連續犯、結合犯，以及
    累犯加重、自首減輕暨其他法定加減原因（如身分加減）與
    加減比例等一切情形，本於統一性及整體性原則，綜其全部
    罪刑之結果而為比較。本案涉及法律變更之部分經附表所示
    比較新舊刑法之結果，無發生更有利或更不利於被告乙○○
    之變更，依新刑法第2條第1項前段規定，自應適用行為時法
    即舊刑法。被告乙○○所犯施用第一級毒品罪、轉讓第一級
    毒品罪2罪間，犯意各別、行為互殊，罪名不同，應予分論
    併罰。再查，被告乙○○有前揭事實欄所指之犯罪科刑及執
    行情形，有前開前案紀錄表1份在卷可按，其於該有期徒刑
    執行完畢後，五年內再犯本案有期徒刑以上之罪，為累犯，
    應依舊刑法第47條之規定，加重其刑。爰本院審酌被告2 人
    之前科素行、均曾因施用毒品經觀察、勒戒，已如前述，卻
    再度施用毒品，顯然毫無戒除毒品之決心，另被告乙○○無
    償提供海洛因予甲○○，造成甲○○吸毒成癮，已戕害其身
    心，另念被告甲○○、乙○○施用毒品犯行，乃屬對其自身
    健康之戕害行為，對社會所造成之損害尚非直接，兼衡被告
    2人犯後態度等一切情狀，分別量處如主文所示之刑，被告
    乙○○並依舊刑法第51條第5款規定定其應執行之刑。
四、扣案被告乙○○所有之海洛因淨重3.12公克，應依毒品危害
    防制條例第18條第1項前段沒收銷燬；前開海洛因之包裝袋
    （空包裝重0.96公克）、提撥器1支；甲○○所有之注射針
    筒1支、橡皮管1條，分別為被告2人所有，並供其等施用海
    洛因所用，業據被告2人供承不諱，被告乙○○部分應依從
    其主刑之舊刑法第38條第1項第2款之規定宣告沒收，被告甲
    ○○部分依現行刑法第38條第1項第2款規定宣告沒收。
據上論斷，應依刑事訴訟法第299條第1項前段，毒品危害防制條
例第8條第1項、第10條第1項、第18條第1項前段，刑法第2條第
1項前段、第11條前段、第38條第1項規定、修正前刑法第47條、
第51條第5款、第38條第1項第2款，判決如主文。
本案經檢察官陳嘉瑜到庭執行職務。
中    華    民    國    95    年    8     月    9     日
                  刑事第四庭審判長法  官    林惠玲
                                  法  官    劉家祥
                                  法  官    郭淑珍
以上正本證明與原本無異。
如不服本判決應於收受本判決後10日內向本院提出上訴書狀，其
未敘述上訴理由者，並得於提起上訴後10日內向本院補提理由書
狀(均須按他造當事人之人數附繕本)「切勿逕送上級法院」。
                                  書記官    林秀麗
中    華    民    國    95    年    8     月    10    日
附錄本案論罪科刑依據法條：
毒品危害防制條例第8條第1項：
轉讓第一級毒品者，處一年以上七年以下有期徒刑，得併科新臺
幣一百萬元以下罰金。
毒品危害防制條例第10條第1項
施用第一級毒品者，處六月以上五年以下有期徒刑。
附表
┌───┬───────┬────────┬──────┐
│比較  │舊刑法於本案適│新刑法於本案適用│依從舊從輕原│
│法條  │用之法律效果  │之法律效果      │則比較結果  │
├───┼───────┼────────┼──────┤
│刑法第│不限故意或過失│限於故意再犯，規│無發生更有利│
│47條第│再犯，本案應適│定適用範圍較有利│或更不利於被│
│1項   │用累犯規定，加│於被告，惟本案仍│告之變更    │
│      │重本刑至2分之1│成立累犯，加重本│            │
│      │              │刑至2分之1      │            │
├───┼───────┼────────┼──────┤
│刑法第│最高及最低刑度│最高及最低刑度之│無發生更有利│
│51條第│限制未修正，惟│限制未修正，惟宣│或更不利於被│
│5款   │宣告刑最長不得│告刑最長不得逾30│告之變更    │
│      │逾20年        │年              │            │
├───┴───────┴────────┴──────┤
│綜合比較結果：                                        │
│綜其全部罪刑之比較，無發生更有利或更不利於被告乙○○之│
│變更，故本案應一體適用行為時法即舊刑法。              │
└───────────────────────────┘


司法院資訊處製作；財團法人民間司法改革基金會備份。
